【裁判字號】    90,訴,152
【裁判日期】    900830
【裁判案由】    偽造文書等
【裁判全文】
台灣苗栗地方法院刑事判決                            九十年度訴字第一五二號
    公  訴  人  臺灣苗栗地方法院檢察署檢察官
    被      告  甲○○
右列被告因偽造文書案件，經檢察官提起公訴（八十八年度偵字第五八一一號），本
院判決如左：
    主  文
甲○○行使偽造私文書，處有期徒刑伍月，如易科罰金，以參佰元折算壹日。
    事  實
一、甲○○於民國八十七年間認識「陳恆光」或「陳仁光」之人（起訴書誤載為陳智
    光，現由臺灣苗栗地方法院檢察署檢察官另以九十年他字第二八六號簽分他案辦
    理），該人以新台幣（以下同）五千至一萬元不等之價錢給甲○○，藉用甲○○
    之名義向安泰商業銀行（下稱安泰銀行）辦理汽車貸款，其二人竟共同基於意圖
    為自己不法所有犯意之聯絡，於八十七年八月間，由甲○○以電話向址設於台北
    市○○路○段九十二號大慶汽車有限公司所僱請之不知情業務員蔡啟仁佯稱係亞
    輝國際有限公司（下稱亞輝公司）之職員，欲購買該公司之ＳＵＢＡＲＵ牌汽車
    一部並向安泰商業銀行（下稱安泰銀行）貸款，使蔡啟仁誤以為真，且甲○○明
    知其在亞輝公司之八十六年度之所得稅扣繳憑單（為不詳姓名之人於不詳時、地
    所偽造）係偽造，竟於八十七年八月間將其身分證及該偽造之扣繳憑單傳真至蔡
    啟仁處，用以行使該偽造之扣繳憑單，致生損害於安泰銀行，並由蔡啟仁向安泰
    銀行之業務員乙○○稱甲○○欲辦理汽車貸款並交付乙○○上開偽造扣繳憑單，
    乙○○遂轉送安泰商行徵信人員黃書紅處，黃書紅再以電話向甲○○徵信，甲○
    ○亦佯稱係亞輝國際有限公司（下稱亞輝公司）之職員，欲購買汽車，致使黃書
    紅陷於錯誤，乃由安泰銀行之行員乙○○於八十七年八月二十八日，在台北市福
    華飯店與甲○○辦理對保事宜，「陳恆光」（或「陳仁光）」並經由李建村（另
    案經台灣新竹地方法院檢察署提起公訴，現由臺灣新竹地方法院以八十八年度訴
    字第四八六號審理）之介紹取得魏松喜（現由臺灣新竹地方法院以八十八年度訴
    字第四八六號審理）之同意擔任何傅仁之保證人，在台北市○○區○○街某茶藝
    館內與魏松喜辦理對保事宜，並於八十七年八月二十八日對保完畢，致使安泰商
    銀行陷於錯誤，於當日撥款四十萬元入大慶汽車公司之帳戶內，而由大慶汽車公
    司售予甲○○車牌號碼ＤＪ─四五七三號ＳＵＢＡＬＵ牌汽車，詎甲○○並未按
    時繳納貸款，致生損害於安泰銀行，嗣因甲○○未按期繳納貸款，安泰銀行行員
    乙○○查訪得知甲○○並未在亞輝公司上班，而循線查悉上情。
二、案經台灣新竹地方法院檢察署檢察官自動檢舉簽分案偵辦後呈請台灣高等法院檢
    察署令轉臺灣苗栗地方法院檢察署檢察官偵查起訴。
    理  由
一、訊據被告甲○○對於右揭事實坦承不諱，核與證人即大慶汽車有限公司業務員蔡
    啟仁證述：簽約那一天係甲○○與一位朋友出的價錢，價錢合理就簽了，資料係
    在二日後伊與甲○○通電話，甲○○說在忙，半小時後資料就傳來，伊即將資料
    傳給安泰銀行，且簽約時甲○○有留一張名片，名片上確實是印有亞輝公司等語
    （參見臺灣苗栗地方法院檢察署檢察官八十八年度偵字第五八一一號卷第八九頁
    筆錄、臺灣桃園地方法院八十七年偵字第一六二七二號卷第四八頁偵查筆錄）、
    證人即安泰銀行之業務員乙○○結證稱：大慶汽車有限公司業務員蔡啟仁向伊表
    示甲○○欲辦理汽車貸款並交付伊該偽造扣繳憑單，再轉送安泰商行徵信人員黃
    書紅處，由黃書紅以電話向甲○○徵信，嗣後在台北市福華飯店與甲○○對保，
    另於台北市○○區○○街某茶藝館與魏松喜對保，惟因自繳息日起，即未付款，
    伊始發現甲○○八十六年之扣繳憑單係偽造的，伊已向亞輝公司負責人吳達雄查
    證屬實等語（參見同偵卷第十頁反面、八三頁反面、八九頁筆錄、台灣桃園地方
    法院八十七年偵字第一六二七二號卷第六至八頁警訊筆錄、第四七頁反面偵查筆
    錄）、證人黃書紅證稱：伊有以電話向甲○○徵信過，甲○○告以係在亞輝公司
    工作等語（同偵卷七九頁筆錄反面）均相符合，並有甲○○向安泰銀行提出偽造
    之亞輝公司八十六度之所得稅扣繳憑單一紙在卷可參，被告亦自承未在上開公司
    任職，核與證人即亞輝公司負責人吳達雄證述：伊於民國八十六年間並未僱用甲
    ○○在亞輝公司上班，伊根本未見過此人，伊公司之扣繳憑單與卷附不同，應該
    是被偽造了等語（參見台灣桃園地方法院八十七年偵字第一六二七二號卷第八九
    頁正反面筆錄），足徵被告甲○○提出之開扣繳憑單係屬偽造無訛，其明知道所
    提供之所得稅扣繳憑單係偽造的，並向蔡啟仁及安泰銀行之行員乙○○、黃書紅
    佯稱係在亞輝公司工作，行使偽造之私文書以詐騙安泰銀行之汽車貸款甚明，此
    外復有安泰銀行之汽車貸款申請書，甲○○之身分證，真正之亞輝公司扣繳憑單
    （附於台灣桃園地方法院八十七年偵字第一六二七二號卷第一三四頁）、甲○○
    所簽發之四十萬元之本票、安泰銀行催收報告書、甲○○之汽車新領牌照登記書
    、貸款暨動產抵坤契約書附卷可稽，本案事證明確，被告自白與事實相符，足堪
    憑採，其犯行洵堪認定。
二、核被告甲○○所為係犯刑法第二百十六條、第二百十條之行使偽造私文書罪、第
    三百三十九條第一項之詐欺罪，又被告甲○○與「陳恆光」（或陳仁光）、李建
    村、魏松喜之間有犯意聯絡、行為分擔，應以共同正犯論處，被告甲○○以一詐
    欺犯意，先後詐欺蔡啟仁及安泰銀行行員乙○○、黃書紅之行為，為接續犯，應
    僅成立一個詐欺罪；另被告甲○○所犯行使偽造私文書罪與詐欺罪之間有方法結
    果之牽連關係，應從一重之行使偽造私文書罪論處。爰審酌被告品性、貪圖利益
    之犯罪動機、所得利益、被害人安泰商業銀行所受損害及被害犯後尚知坦承犯行
    態度良好等一切情狀，量處如主文所示之刑，以示警懲。另依民國九十年一月四
    日新修正之刑法第四十一條規定：「犯最重本刑為五年以下有期徒刑以下之刑之
    罪，而受六個月以下有期徒刑或拘役之宣告，因身體、教育、職業、家庭之關係
    或其他正當事由，執行顯有困難者，得以一元以上三元以下折算一日，易科罰金
    。」，並於同年月十日經總統公布施行，依刑法第二條第一項前段從新從輕原則
    ，自以新法有利於被告，併諭知易科罰金之折算標法。另上開偽造之甲○○八十
    六年度扣繳憑單，固為偽造之私文書，惟該偽造之私文書上並未有任何偽造之署
    押或印文，可依刑法第二百十九條予以沒收外，已因交付於被害人安泰銀行，非
    屬被告所有，爰不另為宣告沒收（最高法院四十三年台上字第七四七號判例參照
    ），附此敘明。
據上論斷，應依刑事訴訟法第二百九十九條第一項前段，刑法第二條第一項前段、第
二十八條、第二百十六條、第二百十條、第三百三十九條第一項、第五十五條、修正
後刑法第四十一條第一項前段，罰金罰鍰提高標準條例第一條前段、第二條，判決如
主文。
本案經檢察官陳佞如到庭執行職務。
中    華    民    國      九十      年      八        月      三十      日
                                    臺灣苗栗地方法院刑事第二庭
                                        法  官  黃  賢  婷
右正本證明與原本無異。
如不服本判決，應於送達後十日內向本院提出上訴狀(須附繕本)，上訴於台灣高等
法院台中分院。
                                        書記官  陳  文  聰
中    華    民    國      九十      年      八        月      三十      日
附錄論罪科刑法條
所犯法條刑法第二百十六條、第三百三十九條第一項
中華民國刑法第二百一十六條
 (行使偽造變造或登載不實之文書罪)
行使第二百十條至第二百十五條之文書者，依偽造、變造文書或登載不實
事項或使登載不實事項之規定處斷。
中華民國刑法第三百三十九條
 (普通詐欺罪)
意圖為自己或第三人不法之所有，以詐術使人將本人或第三人之物交付者
，處五年以下有期徒刑、拘役或科或併科一千元以下罰金。


司法院資訊處製作；財團法人民間司法改革基金會備份。
